【裁判字號】    89,易,4377
【裁判日期】    900903
【裁判案由】    詐欺
【裁判全文】
臺灣臺中地方法院刑事判決                        八十九年度易字第四三七七號
    公  訴  人  台灣台中地方法院檢察署檢察官
    被      告  甲○○
右列被告因詐欺案件，經檢察官提起公訴（八十九年度偵緝字第七二六號、八十九年
度偵字第一五０六三、一六０九五號號），本院判決如左：
    主  文
甲○○共同連續意圖為自己不法之所有，以詐術使人將本人之物交付，處有期徒刑伍
月，如易科罰金，以佰元折算壹日。
    事  實
一、甲○○與姓名年籍不詳之成年男子「許先生」，共同基於意圖為自己不法所有之
    概括犯意聯絡，由甲○○掛名擔任負責人，於民國八十八年十二月二十三日，在
    台中市○○路○段二００號十一樓之七虛偽設立「偉利企業社」，從事經營電器
    零售業，並由甲○○在華南商業銀行台中民族路分行申請帳號00000000
    0號之支票帳戶供「許先生」使用，藉以對外向不特定廠商大量詐購電子產品，
    且「許先生」並僱用年籍不詳，與之有犯意聯絡，自稱「吳嘉芸」之成年女子充
    當採購聯絡人員，連續（一）於八十八年十二月二十三日、同月三十一日、八十
    九年一月二十七日，向黃鴻章所經營位於台北縣三重市○○路○段六０九巷六號
    七樓之七凱鳴企業有限公司（下稱凱鳴公司）訂購三批電解電容器，總價新台幣
    （下同）二十二萬元，凱鳴公司不疑有詐因此陷於錯誤，依約分二次送貨至偉利
    企業社；（二）於八十八年十二月二十八日及八十九年一月四日，向何大俊所經
    營位於桃園縣八德市○○路三一六巷五號乙○○○○實業股份有限公司（下稱富
    之餘公司）訂購二批電解電容器，總價計十二萬八千七百三十元，富之餘公司因
    此陷於錯誤，依約送貨至上揭偉利企業社，由「許先生」交付一張發票人甲○○
    、面額十二萬八千七百三十元、票號ＡＣ0000000號、票載日期八十九年
    三月十五日之支票與富之餘公司職員盧廣隆收執；（三）於八十九年一月二十五
    日，向程士銘所經營位於雲林縣西螺鎮新安里新社四０之二號一樓統群企業有限
    公司（下稱統群公司）訂購電解電容器一批，總價十五萬元，統群公司因此陷於
    錯誤，依約於同年二月十八日送貨至偉利企業社。嗣於八十九年二月底，凱鳴公
    司與統群公司派人至該企業社收款時，發現該處已人去樓空，而富之餘公司屆期
    提示上開支票，則遭退票，其等始知受騙。
二、案經凱鳴公司、富之餘公司及統群公司訴請臺灣臺中地方法院檢察署檢察官偵查
    起訴。
    理  由
一、訊據被告甲○○坦承於右揭時地以其個人名義成立「偉利企業社」並申請支票供
    「許先生」使用等事實，惟否認有何詐欺犯行，辯稱：我經由朋友介紹認識「許
    先生」，同意以每月三萬元代價擔任偉利企業社之人頭，偉利企業社實際上是由
    「許先生」在經營，我曾到偉利企業社看，事後發現不太對勁，但詳情我不清楚
    云云。經查（一）偉利企業社採購人員「吳嘉芸」向告訴人凱鳴公司、富之餘公
    司及統群公司購買貨品未能支付貨款之事實，業據凱鳴公司代表人黃鴻章、富之
    餘公司代理人盧廣隆及統群公司代理人林艷鍾於偵查中指述綦詳，並有偉利企業
    社向凱鳴公司訂貨之訂單三紙、凱鳴公司出貨單及貨物收據影本各二紙、偉利企
    業社出具給富之餘公司訂單二紙、富之餘公司出具給偉利企業社發票影本二紙、
    出貨單影本一紙、發票人為甲○○之支票及退票理由單各一紙、統群公司出具給
    偉利企業社之發票影本一紙附卷可稽。（二）偉利企業社於八十八年十二月二十
    三日經核准營業，有台中市政府函附營利事業登記資料明細表附卷可憑，其旋向
    告訴人等多家廠商訂購貨品，告訴人等均是第一次與偉利企業社接洽，八十九年
    二月底時，經告訴人等催討貨款時即發現偉利企業社已結束營業，經統群公司代
    理人林艷鐘、黃鴻章、盧廣隆於偵訊時陳述明確，八十九年二月底時，經告訴人
    等催討貨款時即發現偉利企業社已結束營業，查偉利企業社成立後短短二個多月
    時間內，向不同廠商且初次交易之廠商訂貨，均未付款，可見偉利企業社係以取
    得貨品為目的，並非以經營為目的。（三）被告於華南商業銀行申請之支票，開
    戶日期為八十八年十二月八日，至八十九年二月二十五日起開始退票，均無辦理
    退補，於八十九年三月二十四日拒絕往來，有華南商業銀行八十九年五月二十六
    日華中民存字第九一號函及函附之存款往來明細表附卷可憑，又依偉利企業社向
    統群公司提出之買受訂單第二條約定：「付款條件為月結三十日。」第四條約定
    ：「交貨時請連交送貨單一起送，如未付亦請於當月底前寄出，本公司每月二十
    五日為結帳日，隔月十日請款。」有偉利企業社買受訂單在卷可憑，另偉利企業
    社交付富之餘公司之支票為八十九年三月十五日，有前開支票影本可查，凱鳴公
    司於八十九年二月底向偉利企業社請款未果，有存證信函及告訴狀在卷足憑，查
    被告申請之支票自開戶至開始退票，僅二個多月時間，期間竟無退補紀錄，且其
    於告訴人等間約定之付款期限均係交貨後當月月底或隔一至二個月，顯見偉利企
    業社並無支付貨款之意。（三）被告自承：「許先生」是邱先生介紹的，我知道
    「許先生」有向多家公司訂貨，我把印章交給「許先生」，他開我的票，我每月
    領三萬元，領三個月，我是名義上負責人，有空會去公司看看，我去公司時有廠
    商打電話來，我有覺得奇怪，「吳嘉芸」負責訂貨、接聽電話，「許先生」不在
    時由「吳嘉芸」負責等語，查被告既知其為偉利企業社負責人，亦本於其負責人
    身分到偉利企業社看看，顯然被告對於負責人之職責知之甚詳，也知道應行使負
    責人權限，惟其卻在不知「許先生」與「吳嘉芸」年籍資料情形下，同意讓「許
    先生」使用其名義設立偉立企業社，甚至申請支票使用，被告亦已壯年，非不知
    事理年紀，當知「許先生」假藉人頭設立之商號非正當手段，但被告仍執意充當
    人頭，被告所為，已為詐欺構成要件該當行為，是被告前揭所辯，係卸責之詞，
    其犯行堪予認定。
二、核被告所為，係犯刑法第三百三十九條第一項詐欺取財罪。被告與「許先生」、
    「吳嘉芸」彼此間有犯意聯絡及行為分擔，應論以共同正犯。其先後多次犯行，
    時間緊接，犯罪構成要件相同，顯係基於概括犯意反覆為之，為連續犯，應依連
    續犯規定論以一罪。爰審酌被告貪圖利益充當商店人頭，危害交易秩序，破壞社
    會善良風氣，使告訴人追款無著，惟念其貪念所致，非主事者等一切情狀，量處
    如主文所示之刑。另被告行為後，刑法第四十一條業於九十年一月十日修正公布
    ，同年月十二日生效，修正後刑法第四十一條第一項前段規定「犯最重本刑為五
    年以下有期徒刑以下之刑之罪，而受六個月以下有期徒刑或拘役之宣告，因身體
    、教育、職業、家庭之關係或其他正當事由，執行顯有困難者，得以一元以上三
    元以下折算一日，易科罰金。」，修正前刑法第四十一條規定「犯最重本刑為三
    年以下有期徒刑以下之刑之罪，而受六個月以下有期徒刑或拘役之宣告，因身體
    、教育、職業、家庭之關係，執行顯有困難者，得以一元以上三元以下折算一日
    ，易科罰金。」，比較新舊法結果，以新法較有利於行為人，本件自應適用裁判
    時之法律即修正後刑法第四十一條第一項前段之規定，就被告所宣告之刑併為諭
    知易科罰金之折算標準。
據上論斷，應依刑事訴訟法第二百九十九條第一項前段，刑法第二條第一項前段、第
二十八條、第三百三十九條第一項、第五十六條、修正後刑法第四十一條第一項前段
，罰金罰鍰提高標準條例第一條前段、第二條，判決如主文。
中      華      民      國      九十      年      九    月    三        日
                                            法  官  林  郁  婷
右正本證明與原本無異。
如不服本判決，應於送達後十日內向本院提出上訴狀 (須附繕本)，上訴於台灣高等
法院台中分院。
                                            書記官
中      華      民      國      九十      年      九    月    三        日
附錄論罪科刑法條
刑法第三百三十九條第一項：
意圖為自己或第三人不法之所有，以詐術使人將本人或第三人之物交付者，處五年以
下有期徒刑、拘役或科或併科一千元以下罰金。


司法院資訊處製作；財團法人民間司法改革基金會備份。
